【裁判字號】    97,交聲,432
【裁判日期】    970519
【裁判案由】    交管條例聲異
【裁判全文】
臺灣板橋地方法院交通事件裁定         97年度交聲字第432號
異  議  人
即受處分人  甲○○
上列異議人即受處分人因違反道路交通管理處罰條例案件，對於
交通部公路總局臺北區監理所於民國九十七年三月四日所為北監
自裁字裁四○－一ＡＢ九三五九○四號裁決，聲明異議，本院裁
定如下：
    主  文
原處分撤銷。
甲○○不罰。
    理  由
一、按在設有殘障者專用停車標誌處所，非殘障用車不得停放，
    道路交通安全規則第一百十二條第一項第五款定有明文；次
    按汽車駕駛人於身心障礙專用停車位違規停車者，處新臺幣
    （下同）六百元以上一千二百元以下罰鍰，且應以最高額罰
    之，道路交通管理處罰條例第五十六條第一項第十款、第四
    項定有明文。又身心障礙專用停車位之設置，係供持有身心
    障礙專用停車位識別證之身心障礙者本人或其家屬使用，且
    使用身心障礙者專用停車位者，除掛有專用牌照之車輛外，
    應將專用停車位識別證置於汽車擋風玻璃明顯處或黏貼於機
    車車首，以供查核檢驗，身心障礙者專用停車位設置管理辦
    法第六條、第九條亦有明文規定。
二、本件異議人即受處分人甲○○於民國九十六年十二月二十一
    日上午九時二十九分許，將其所有之車牌號碼Ｆ八－九八一
    七號自用小客車，違規停放於臺北市○○○路一九九巷八號
    對面之身心障礙專用停車位，經臺北市停車管理處（下稱原
    舉發機關）交通助理人員逕行拍照採證製單舉發，嗣受處分
    人於九十七年一月二十四日應到案日期前之同年月二日提出
    申訴，經原處分機關函請舉發單位調查結果，仍認受處分人
    有上開違規行為，乃於九十七年三月四日依道路交通管理處
    罰條例第五十六條第一項第十款、第四項（裁決書漏載第四
    項）及違反道路交通管理事件統一裁罰基準表之規定，裁處
    受處分人一千二百元罰鍰。
三、異議人即受處分人甲○○堅詞否認有何違反道路交通管理處
    罰條例之行為，辯稱：伊為持有身心障礙手冊之身心障礙者
    ，伊所有車輛亦為登記有案之身心障礙者使用車輛，九十六
    年十二月二十一日當日伊有依法將身心障礙者專用停車位識
    別證置於車內前擋風玻璃處，惟其車後因受到他車撞到、搖
    動之無法抗拒事由，致所有上開識別證滑落車內，伊是合法
    停車於身心障礙停車位等語。經查，本件異議人於上揭時間
    ，將其所有之車牌號碼Ｆ八－九八一七號自用小客車，停放
    於臺北市○○○路一九九巷八號對面之身心障礙專用停車位
    ，於交通助理員開單舉發時，上開車輛之擋風玻璃明顯處並
    未置有身心障礙者專用停車位識別證等事實，有臺北市停車
    管理處九十七年一月二十五日北市停四字第○九七三○三九
    九三○○號書函一紙附卷可稽，且為異議人所是認，堪信屬
    實。惟查，異議人前因重度器障（腎）而領有身心障礙手冊
    ，亦領有身心障礙者專用停車位識別證等情，有異議人提出
    之中華民國身心障礙手冊影本、身心障礙者專用停車位識別
    證影本各一紙在卷可稽，是異議人確為身心障礙駕駛人之事
    實，亦堪認定。按道路交通管理處罰條例第五十六條第一項
    第十款之規定，其立法目的，乃為落實保障身心障礙者之停
    車權益。亦即，為避免不具身心障礙身分之人，擅用專為殘
    障者設置之停車位而侵害身心障礙者應有之停車權利；又「
    使用身心障礙者專用停車位者，除掛有專用牌照之車輛外，
    應將專用停車位識別證置於汽車擋風玻璃明顯處或黏貼於機
    車車首，以供查核檢驗」，身心障礙者專用停車位設置管理
    辦法第九條固定有明文，然考其立法目的，該條文當僅係為
    便於交通或停車管理機關查核、管理身心障礙者專用停車位
    而設，並非以之限制身心障礙駕駛人停車之權利；縱領有身
    心障礙者專用停車位識別證之身心障礙駕駛人，因疏忽或其
    他不可歸責事由致未依上開規定擺置上開專用停車位識別證
    以供查核，亦僅需負擔事後仍須另經查核、銷單等行政程序
    稽延之不利益，惟究與上開條例第五十六條第一項第十款所
    規範「於身心障礙專用停車位『違規』停車」，係以「未領
    有」身心障礙者專用停車位識別證而「違規」佔用身心障礙
    專用停車位之一般駕駛人為其處罰對象之情形，顯屬有間，
    不能以該條文之罰責相繩。至交通部九十年十二月二十日交
    路九○字第○六九五五九號函文，固認合法領有身心障礙者
    專用停車位識別證之駕駛人，於使用身心障礙專用停車位時
    ，如未依前揭身心障礙者專用停車位設置管理辦法第九條規
    定置放上開專用停車位識別證者，仍應依交通管理處罰條例
    相關規定予以處罰等情，惟上揭行政機關所為之函釋內容，
    並無拘束本院之效力，無礙於本院依職權解釋適用相關之法
    令，併予敘明。綜上所述，本件異議人既已提出證明文件證
    明其確領有身心障礙手冊及身心障礙者專用停車位識別證，
    則原處分機關之疑義已清，異議人先前停放車輛於身心障礙
    者專用停車位之舉，當屬身心障礙之人合法使用專為其等設
    置之停車位，而非不具殘障身分之人擅用專用停車位侵害身
    障者停車權益，客觀上並無違背上開條例第五十六條第一項
    第十款「保障身心障礙者停車權益」之立法目的，雖其於停
    車時，因疏忽或其他不可歸責事由致未依規定置放上開專用
    停車位識別證，然此亦非道路交通管理處罰條例第五十六條
    第一項第十款規範目的所欲處罰之對象；原處分機關未及詳
    查，徒憑原舉發機關之舉發而為首揭之處分，難謂與法意相
    符；此外，本院復查無其他積極證據足認異議人有何原處分
    機關所認定之違規行為，爰撤銷原處分，依法為異議人不罰
    之諭知，以昭慎重。
據上論斷，應依道路交通案件處理辦法第二十條規定，裁定如主
文。
中    華    民    國    97    年    5     月    19    日
                      臺灣板橋地方法院交通法庭
                              法  官  王綽光
上列正本證明與原本無異。
如不服本裁定，應於裁定送達後五日內向本院提出抗告狀。
                              書記官  許清秋
中    華    民    國    97    年    5     月    20    日


司法院資訊處製作；財團法人民間司法改革基金會備份。
